【裁判字號】    99,易,1576
【裁判日期】    991223
【裁判案由】    竊盜
【裁判全文】
臺灣臺南地方法院刑事判決              99年度易字第1576號
公  訴  人  臺灣臺南地方法院檢察署檢察官
被      告  陳政雄
上列被告因竊盜案件，經檢察官提起公訴（99年度偵字第12031
號），本院判決如下：
    主  文
陳政雄犯竊盜罪，累犯，處有期徒刑陸月，如易科罰金以新台幣
壹仟元折算壹日。
其餘被訴竊盜罪部分無罪。
    事  實
一、陳政雄於94年間曾因施用毒品案件，經本院判處有期徒刑4
    月確定，於94年11月16日縮刑期滿執行完畢。又於94年間因
    竊盜、詐欺、毒品等案件，經法院分別判處徒刑，嗣因減刑
    並定應執行刑為1年2月、5月，兩案接續執行，於96年10月
    15日執行完畢出監；另於97年間因竊盜、毒品案件，經法院
    分別判處4月、6月，定應執行刑為9月，於98年6月20日易科
    罰金執行完畢。
二、詎陳政雄仍不知悔改，竟意圖為自己不法之所有，基於竊取
    他人財物之犯意，於民國99年7月28日下午6時30分許，騎乘
    其母所有車號KJ3-458機車前往臺南縣佳里鎮同安寮80-13號
    韋士宥所管理之「仟和冷凍廠」，將機車停放在大門口，逕
    自進入該冷凍廠，趁人不注意之際，徒手竊得放置在圍牆邊
    之電纜線1綑（重量約11公斤），並將之置於前揭放置門口
    機車之腳踏板上。嗣於同年7月29日凌晨1時57分許，陳政雄
    騎乘上開機車行經臺南縣七股鄉義合村台糖三股農場旁產業
    道路時，為警攔檢而查獲，並扣得上開電纜線1綑。
三、案經臺南縣警察局佳里分局報告臺灣臺南地方法法院檢察署
    檢察官偵查起訴。
    理  由
壹、程序部分：
    本件以下所引用之供述或非供述證據，檢察官及被告陳政雄
    於本案言詞辯論終結前，並未爭執其證據能力，本院審酌各
    該證據均非違法蒐證取得之證據，並無證據力明顯過低之情
    形，復經本院於審判期日就上開證據依法進行調查、辯論，
    依法對被告陳政雄均應有證據能力。
貳、有罪部分：
一、訊據被告陳政雄固不否認於上揭時、地拿取電纜線1綑，惟
    矢口否認有何竊盜之犯行，辯稱：伊認為上開電纜線外觀很
    舊了，應是他人所棄置不要之物，伊將該電纜線拿走，並不
    是竊盜云云。
二、經查：
(一)、被告陳政雄確實有於99年7月28日下午6時30分許，在臺南縣
    佳里鎮同安寮80-13號韋士宥所管理之「仟和冷凍廠」內，
    取得放置在圍牆邊之電纜線1綑（重量約11公斤），此為被
    告所不否認，並有臺南縣警察局佳里分局扣押筆錄所附扣押
    物品目錄表乙份（見警卷第19頁）及現場蒐證照片2張（見
    警卷第26頁）在卷可憑，該部分之事實應堪認定。
(二)、至被告辯稱：上開取走之電纜線係他人棄置不要之物品云云
    。然證人即仟和冷凍廠之廠長韋士宥於本院審理時證稱：「
    該電纜線1綑是該公司汰舊換新所替換下來的，我們的廢棄
    物都會分類集中，到達一定數量之後就會賣給回收商，賣得
    的費用就當作員工的福利金」、「被告拿取電纜線之地點應
    該不是我們公司放置廢棄物的場所，應該是員工沒有收拾乾
    淨，員工應該要把他集中放在回收的處所，因為之後是要賣
    給回收商的」等語（見本院卷第33頁），參以被告並不否認
    其經常至仟和冷凍廠載運貨物（見警卷第4頁），是被告自
    然對於該冷凍廠廢棄物之所有權歸屬以及處理廢棄物之運作
    有一定之熟悉與了解，實難諉為不知上情；既上開電纜線尚
    可販售給回收商，客觀上具有一定之經濟價值，且被告於警
    詢時亦供稱欲變賣電纜線換作生活費用（見警卷第5頁），
    當可認定上開電纜線有一定之價值，並非仟和冷凍廠棄置不
    要之物。再者，被告擔任送貨司機，工作時間自早上6點到
    下午6點，此為僱用被告之證人李豐榮（青年肉蔬專賣商行
    之負責人）於本院審理時之證述屬實（見本院卷第30頁），
    然本件被告卻於99年7月28日下午6時30分許之非上班時間，
    未徵得廠長韋士宥之同意擅自進入「仟和冷凍廠」，竊取圍
    牆邊之電纜線換作生活費用，其主觀上亦可認定有不法所有
    之意圖。綜合上情，足徵被告經常至仟和冷凍廠載運貨物，
    應清楚知悉該電纜線雖為仟和冷凍廠所廢棄之物，但仍屬他
    人所有之物，具有一定之經濟價值，被告徒手行竊，擬販賣
    得利，主觀上具有將上開電纜線據為己有之不法所有意圖及
    竊取他人財物之故意甚明。是被告前詞所辯，顯係卸責之詞
    ，不足採信，本件事證明確，被告竊盜犯行應堪認定，應依
    法論罪科刑。
三、核被告所為，係犯刑法第320條第1項之普通竊盜罪。公訴意
    旨雖另以被告攜帶客觀上可為兇器之電纜剪1支，騎乘機車
    前往行竊，因認被告係犯刑法第321條第1項第3款之加重竊
    盜罪云云。惟查被告所竊得之電纜線是仟和冷凍廠先前換裝
    電纜線拆剪放置在冷凍廠圍牆內，業經證人韋士宥於警詢時
    指述綦詳（見警卷第14頁），足見該電纜線已經遭人剪斷放
    在地上，並無證據證明是由被告持電纜剪1支所剪斷；又被
    告係將機車停放在仟和冷凍廠之大門口，該扣案之電纜剪1
    支是被告放置在機車置物箱內，未經被告攜帶在身上，此經
    被告供述在卷，該部分公訴人並無提出積極證據證明被告持
    有兇器行竊，當可認被告係徒手行竊而未攜該電纜剪1支作
    為行竊之工具；且被告拾取該電纜線之位置距離機車停放之
    位置約有50公尺，業經被告於本院審理時供述屬實（見本院
    卷第34頁），益徵該電纜剪1支事實上不在被告隨手可得支
    配之範圍內，客觀上未對人之生命、身體、安全構成威脅，
    是公訴意旨認定被告係犯攜帶兇器之加重竊盜罪，尚有未洽
    ，起訴法條應予變更。被告前曾受如犯罪事實欄所述之有期
    徒刑執行完畢，有刑案資料查註紀錄表、臺灣高等法院被告
    前案紀錄表各1份在卷可按，是被告受有期徒刑之執行完畢
    後，五年以內故意再犯本件有期徒刑以上之罪，為累犯，應
    依刑法第47條第1項規定加重其刑。爰審酌被告正值壯年，
    不思以正途取財，復有犯罪事實欄所述之前科紀錄，素行不
    佳，竟舊性不改，一再違犯，顯見被告法治觀念淡薄，不知
    警惕，其於偵審程序中均矢口否認犯行，犯後態度不佳，殊
    為不該，姑念其所竊財物價值尚屬輕微，損害尚非重大，且
    經被害人韋士宥表示不予追究（見警卷第14頁），暨參酌被
    告之智識程度、生活狀況等一切情狀，量處如主文所示之刑
    ，併諭知易科罰金之折算標準，以示懲儆。又公訴意旨建請
    量處被告應執行有期徒刑1年，本院經審酌結果，仍認應以
    主文所量處之刑較為適當。扣案之電纜線1綑業已發還被害
    人韋士宥，此有贓物認領保管單在卷可稽；至於扣案之電纜
    剪1支，非被告供犯本件竊盜罪所用之物，亦不屬於違禁物
    ，爰不宣告沒收，附此敘明。
參、無罪部分：
一、公訴意旨略以：陳政雄竟意圖為自己不法之所有，於99年7
    月28日下午6時許，在臺南縣佳里鎮○○街169-1號李豐榮所
    經營之「青年肉蔬專賣商行」之冷凍庫後方，徒手竊取李豐
    榮所有之電纜線5綑（約3.175公斤）得逞，並以其所有車號
    KJ3-458 號機車載回臺南縣佳里鎮○○路498巷10弄8號陳政
    雄住處剝除電纜線外皮後，將上開裸銅線5綑放置於上開機
    車置物箱內，欲俟機變賣得利。嗣於同年7月29日凌晨1時57
    分許，陳政雄騎乘上開機車行經臺南縣七股鄉義合村台糖三
    股農場旁產業道路時，為警攔檢而查獲，並扣得上開裸銅線
    5 綑，因認被告涉犯刑法第320條第1項之竊盜罪嫌云云。
二、按犯罪事實應依證據認定之，無證據不得認定犯罪事實；不
    能證明被告犯罪者，應諭知無罪之判決，刑事訴訟法第154
    條第2項、第301條第1項分別定有明文。又事實之認定，應
    憑證據，如未能發現相當證據，或證據不足以證明，自不能
    以推測或擬制之方法，以為裁判基礎（最高法院40年台上字
    第86號判例意旨參照）。且按刑事訴訟法第161條第1項規定
    ：檢察官就被告犯罪事實，應負舉證責任，並指出證明之方
    法。因此，檢察官對於起訴之犯罪事實，應負提出證據及說
    服之實質舉證責任。倘其所提出之直接證據或間接證據，或
    其所指出之證明方法，並未達到通常一般之人均不致有所懷
    疑，而得確信其為真實之程度，而有合理之懷疑存在而無從
    使事實審法院得有罪之確信時，基於無罪推定之原則，即應
    為被告無罪判決之諭知（最高法院76年台上字第4986號、92
    年台上字第128號判例意旨參照）。
三、公訴意旨認被告涉有此部分之竊盜罪嫌，無非係以證人李豐
    榮於警詢中之指述、扣案物品目錄表、贓物認領保管單、現
    場照片作為主要論據。訊據被告陳政雄固不否認於上揭時地
    拿取之電纜線5綑，惟堅決否認有何涉此部分竊盜之犯行，
    辯稱：伊在「青年肉蔬專賣商行」擔任送貨司機，上開電纜
    線是其老闆李豐榮所棄置之物，係屬於老闆平時允許員工任
    意拿取使用之物，伊將該電纜線拿走，並不是竊盜等語。
四、按竊盜罪之成立，以行為人主觀上有不法所有之意圖為必要
    ；所謂不法所有，係指非法取得他人之物，據為自己或第三
    人所有而言，最高法院87年度臺上字第1205號刑事判決可資
    參照。經查，證人即青年肉蔬專賣商行之負責人李豐榮於本
    院審理時之證稱：「被告係我商行僱用之送貨司機，因為我
    開設商行，有一些修車的零件、電纜線、紙盒，東西很多，
    幾乎每天都會有人會進來回收，如果員工要拿，我也同意他
    們拿。」、「我工廠內的我不需要的東西我都沒有賣，…回
    收是人家進來我工廠內我也把不要的東西送給他的，我沒有
    向資源回收的人收取費用。」、「員工在我商行工作很久了
    ，如果我不需要的東西，就可以給他們」、「我雖沒有跟被
    告講說可以將電纜線拿走，但是這是在我平時允許的範圍內
    。」、「會拿東西的員工就是那幾個，他們有時候不容易找
    到我，如果有看到我，應該都會跟我講，但是我不好找。」
    等語（見本院卷第29-31頁），由此觀之，扣案之電纜線5
    綑原屬於證人李豐榮不需要之物，且經證人李豐榮事先概括
    允許工廠員工任意拿取自行利用，被告前詞所辯，並非虛言
    ，應屬可採，既上開電纜線係被告在證人李豐榮同意下拾取
    之物，則被告主觀上即不具備竊盜之不法意圖。又公訴意旨
    雖以證人李豐榮於警詢之指述充作不利被告之論據，惟查證
    人之所以前往警局製作筆錄，係因為員警主動以手機聯絡證
    人，請予協助調查被告涉犯偷竊電纜線之案件，而非證人主
    動提出告訴；且證人李豐榮係依循員警預設竊盜罪之用語及
    方向而回答問題，並未認真注意警詢筆錄之文字記載；又證
    人李豐榮當時未向員警說明該電纜線為其不需要之物，乃是
    因為員警未主動詢問，遂未主動告知上情，上開情節業經證
    人李豐榮於本院審理時證述甚詳（見本院卷第31、32頁），
    是證人李豐榮於警詢時之指述，自不足作為證明被告有罪之
    依據。從而，被告為證人李豐榮所僱用之員工，既獲得證人
    李豐榮概括之允許得自由撿拾工廠內廢棄之電纜線供自己使
    用，被告主觀上取得該電纜線之意圖即未出於不法，自不得
    以竊盜罪相繩。
五、綜上所述，依檢察官提出之證據，尚不足以證明被告主觀上
    具有竊盜之不法意圖，從而本件依檢察官所舉及卷內所有直
    接、間接之證據，既均尚未達到使通常一般人均不致有所懷
    疑，而得確信其為真實之程度，仍有合理之懷疑存在，揆諸
    前開法條規定及判例要旨，自不得遽認被告涉犯竊盜罪嫌。
    此外，本院復查無其他積極證據足以證明被告確有公訴意旨
    所指此部分之竊盜犯行，本諸無罪推定原則，被告之犯罪自
    屬不能證明，依法應為無罪判決之諭知，以免冤抑。
據上論斷，應依刑事訴訟法第299條第1項前段、第300條、第301
條第1項，刑法第320條第1項、第47條第1項、第41條第1項，刑
法施行法第1條之1，判決如主文。
本案經檢察官黃郁如到庭執行職務。
中    華    民    國    99    年    12    月    23    日
                  刑事第八庭  法  官  蔡奇秀
以上正本證明與原本無異。
如不服本判決應於收受本判決後10日內向本院提出上訴書狀，並
應敘述具體理由。其未敘述上訴理由者，應於上訴期間屆滿後20
日內向本院補提理由書狀（均須按他造當事人之人數附繕本）「
切勿逕送上級法院」。
                              書記官  蕭伊舒
中    華    民    國    99    年    12    月    23    日
附錄本案論罪科法條全文：
刑法第320條（普通竊盜罪、竊佔罪）
意圖為自己或第三人不法之所有，而竊取他人之動產者，為竊盜
罪，處5  年以下有期徒刑、拘役或 5 百元以下罰金。
意圖為自己或第三人不法之利益，而竊佔他人之不動產者，依前
項之規定處斷。
前二項之未遂犯罰之。

司法院資訊處製作；財團法人民間司法改革基金會備份。
